最高法院民事裁定　　　　　　　　　 111年度台上字第1979號
上　訴　人　林○○
訴訟代理人　施宥毓律師
被 上訴 人　江○○
上列當事人間請求離婚等事件，上訴人對於中華民國111年4月12
日臺灣高等法院第二審判決（110年度家上字第112號），提起上
訴，本院裁定如下：
    主  文
上訴駁回。
第三審訴訟費用由上訴人負擔。
    理  由
    按上訴第三審法院，非以原判決違背法令為理由，不得為之
。又提起上訴，上訴狀內應記載上訴理由，其以民事訴訟法第46
9 條所定事由提起第三審上訴者，應於上訴狀內表明原判決所違
背之法令及其具體內容、暨依訴訟資料合於該違背法令之具體事
實。其依同法第469條之1規定提起上訴者，並應具體敘述為從事
法之續造、確保裁判之一致性或其他所涉及之法律見解具有原則
上重要性之理由。同法第467條、第470條第2 項分別定有明文。
而依同法第468 條規定，判決不適用法規或適用不當者，為違背
法令；依同法第469 條規定，判決有該條所列各款情形之一者，
為當然違背法令。是當事人提起第三審上訴，如合併以同法第46
9條及第469條之1 之事由為上訴理由時，其上訴狀或理由書應表
明該判決所違背之法令條項，有關之司法院解釋、憲法法庭裁判
，或成文法以外之習慣或法理等及其具體內容，暨係依何訴訟資
料合於該違背法令之具體事實，並具體敘述為從事法之續造、確
保裁判之一致性或其他所涉及之法律見解具有原則上重要性之理
由。如未依上述方法表明，或其所表明者與上開法條規定不合時
，即難認為已合法表明上訴理由，其上訴自非合法。
    本件上訴人對於原判決提起上訴，雖以該判決違背法令為由
，惟核其上訴理由狀所載內容，係就原審取捨證據、認定事實之
職權行使所論斷：兩造於民國105年9月9日結婚，嗣於109年2月1
6 日，雖因上訴人從事直銷、將未成年子女留在家中而有爭執，
然被上訴人並未謾罵上訴人，且無激烈爭執，但上訴人未經被上
訴人同意即於同年月18日攜未成年子女離家，未再與被上訴人溝
通協調，即逕向被上訴人提議離婚，兩造無法達成共識後，上訴
人於同年4月27日提起本件離婚訴訟，被上訴人亦於同年6月20日
對上訴人提出略誘罪之告訴等，是縱認兩造間婚姻關係已無法維
持，上訴人之可責性亦大於被上訴人。又上訴人並未舉證證明兩
造同居期間，或於109年2月16日之爭執，客觀上已造成上訴人精
神上不可忍受之痛苦，難認被上訴人有虐待上訴人致不堪繼續同
居。是上訴人依民法第1052條第1項第3款、第2 項規定訴請離婚
，並請求酌定對於未成年子女權利義務之行使或負擔，即非有據
等情，指摘為不當，並就原審命為辯論及已論斷者，泛言謂為違
法，而非表明該判決所違背之法令及其具體內容，暨依訴訟資料
合於該違背法令之具體事實，更未具體敘述為從事法之續造、確
保裁判之一致性或其他所涉及之法律見解具有原則上重要性之理
由，難認其已合法表明上訴理由。依首揭說明，應認其上訴為不
合法。
    據上論結，本件上訴為不合法。依依家事事件法第51條，民
事訴訟法第481條、第444條第1項、第95條、第78 條，裁定如主
文。
中    華    民    國   111    年    7     月    28    日
                      最高法院民事第二庭
                          審判長法官  高  孟  焄  
                                法官  彭  昭  芬  
                                法官  邱  璿  如  
                                法官  徐  福  晋  
                                法官  蘇  芹  英  
本件正本證明與原本無異
                                      書  記  官
中    華    民    國   111    年    8     月    2     日